【裁判字號】    95,聲,304
【裁判日期】    950731
【裁判案由】    返還擔保金
【裁判全文】
臺灣桃園地方法院民事裁定               95年度聲字第304號
聲  請  人  甲○○
??????????樓
相  對  人  乙○○
上列當事人間聲請返還擔保金事件，本院裁定如下：
    主  文
聲請駁回。
    理  由
一、按訴訟終結後，供擔保人證明已定20日以上之期間，催告受
    擔保利益人行使權利而未行使，或法院依供擔保人之聲請，
    通知受擔保利益人於一定期間內行使權利並向法院為行使權
    利之證明而未證明者，法院應依供擔保人之聲請，以裁定命
    返還其提存物，民事訴訟法第104條第1項第3 款定有明文。
    另依同法第106 條，前開規定於其他依法令供訴訟上之擔保
    者準用之。又所謂「訴訟終結」，在因假扣押或假處分所供
    擔保之情形，因該擔保係為保障受擔保利益人因不當假扣押
    或假處分所受損害而設，倘執行法院已依假扣押或假處分裁
    定實施假扣押或假處分之執行，則在供擔保人撤回假扣押或
    假處分之執行前，受擔保利益人所受損害仍可能繼續發生，
    損害額既未確定，自無強令其行使權利之理。故在假扣押或
    假處分所供之擔保，供擔保人依民事訴訟法第106 條準用同
    法第104條第1項第3 款規定，聲請以裁定命返還其擔保金之
    場合，必供擔保人已撤回假扣押或假處分之執行，始得謂與
    該款所定之「訴訟終結」相當，而得依該條款行使定期催告
    之權利。因此條文所謂「訴訟終結」雖宜從廣義解釋，包括
    執行程序終結在內，惟仍須債權人撤回假扣押或假處分執行
    之聲請，並定20日以上之期間催告受擔保利益人行使權利而
    未行使者，始符合供擔保人聲請返還擔保金之要件。
二、本件聲請意旨略以：聲請人前依本院93年度裁全字第994 號
    假扣押裁定，以本院93年度存字第655 號提存擔保金新臺幣
    50萬元在案。茲因上開假扣押分之本案訴訟（93年度訴字第
    1072號）業經判決並確定在案。聲請人於此本案訴訟終結後
    ，又已以存證信函催告相對人於20日內行使權利而未行使，
    爰依民事訴訟法第104 條第1 項第3 款之規定，聲請准予返
    還前開擔保金等語。並提出本院93年度裁全字第994 號民事
    裁定、93年度存字第655 號提存書、土城青雲郵局第653 號
    存證信函各1 份（均為影本）、收件回執正本1 份為證。
三、查聲請人上開所主張之事實，經本院審核上開證物，並調閱
    本院93年度裁全字第994號卷宗（內含93年度執全字第512號
    卷宗）、93年度存字第655 號卷宗後，聲請人催告受擔保利
    益人即相對人行使權利之存證信函，早於民94年國12月20日
    即已送達於相對人，有聲請人提出之存證信函暨掛號郵件收
    件回執附卷可稽，而斯時本件假處分之執行程序仍然存在，
    尚未據聲請人合法撤回，聲請人於95年1 月18日始具狀向本
    院執行處撤回假扣押執行程序之執行，則受擔保利益人於受
    聲請人上開催告時，其所受損害仍可能繼續發生，損害額既
    未確定，自無強令其行使權利之理。依前揭說明，聲請人既
    未於本件與民事訴訟法第104 條第1 項第3 款所定之「訴訟
    終結」要件相符後，合法催告相對人行使權利，聲請人本件
    聲請於法自有未合，應予駁回。
四、依民事訴訟法第95條、第78條裁定如主文。
中    華    民    國    95    年    7     月    31    日
                  民事第一庭    法  官  陳婉玉
以上正本係照原本作成
如對本裁定抗告須於裁定送達後10日內向本院提出抗告狀，並應
繳納抗告裁判費新台幣1,000 元。
中    華    民    國    95    年    7     月    31    日
                                書記官  劉雅玲


司法院資訊處製作；財團法人民間司法改革基金會備份。
